臺灣高雄地方法院民事裁定　　　　　　100年度消債聲字第9號
聲　請　人
即　債務人　洪美嫌
上列聲請人因聲請免責事件，本院裁定如下：
    主  文
債務人洪美嫌應予免責。
    理  由
一、按法院為終止或終結清算程序之裁定確定後，除別有規定外
    ，應以裁定免除債務人之債務，消費者債務清理條例第 132
    條定有明文。又法院裁定開始清算程序後，債務人有薪資、
    執行業務所得或其他固定收入，而普通債權人之分配總額低
    於債務人聲請清算前二年間，可處分所得扣除自己及依法應
    受其扶養者所必要生活費用之數額者，法院應為不免責之裁
    定，但債務人證明經普通債權人全體同意者，不在此限，復
    為同條例第133 條所明定。另債務人有下列各款情形之一者
    ，法院應為不免責之裁定，但債務人證明經普通債權人全體
    同意者，不在此限：一、於七年內曾依破產法或本條例規定
    受免責；二、隱匿、毀損應屬清算財團之財產，或為其他不
    利於債權人之處分；三、捏造債務或承認不真實之債務；四
    、因浪費、賭博或其他投機行為，致財產顯然減少或負擔過
    重之債務，而生開始清算之原因；五、於清算聲請前一年內
    ，已有清算之原因，而隱瞞其事實，使他人與之為交易致生
    損害；六、明知已有清算原因之事實，非基於本人之義務，
    而以特別利於債權人中之一人或數人為目的，提供擔保或消
    滅債務；七、隱匿、毀棄、偽造或變造帳簿或其他會計文件
    之全部或一部，致其財產之狀況不真確；八、故意於財產及
    收入狀況說明書為不實之記載，或有其他故意違反本條例所
    定義務之行為，亦為同條例第134 條所明定。
二、聲請人即債務人洪美嫌聲請消費者債務清理事件，經本院以
    97年度消債更字第1619號裁定開始更生程序，嗣因聲請人未
    依期提出更生方案，並表明其名下房屋已遭拍賣而無法提出
    更生方案，經本院以98年度消債清字第219 號裁定轉行清算
    程序，就聲請人名下動產執行後進行分配完畢後，經本院裁
    定清算程序終結，此有上開裁定可查。而今聲請人聲請免責
    ，經本院通知全體無擔保債權人表示意見結果，渠等意見如
    下：
(一)債權人合作金庫商業銀行股份有限公司（下稱合作金庫銀行
    ）表示：債務人名下財產雖經變價償債，並分配完畢，然債
    務人正值青壯，具有工作能力，現僅暫時失業，懇請裁定債
    務人不免責等語。
(二)債權人聯邦商業銀行股份有限公司（下稱聯邦銀行）表示：
    (1)依97年度消債更字第1619號民事裁定內容以觀，債務人聲
    請前2 年間，可處分所得扣除自己及依法應受其扶養者所必
    要生活費用，應為399,792 元，而債務人現每月尚有固定收
    入，全體普通債權人於清算程序僅受償56,106元，依消債條
    例第133 條之規定，即應裁定不免責。(2)又債務人每月所得
    扣除必要支出後既尚有餘款，理當不致因借貸而陷於生活困
    境，然竟積欠信用卡費達135,383 元，顯係奢侈浪費之消費
    所致，依消債條例第134條第1項第4 款之規定，亦應裁定不
    免責。(3)債務人所負大部分債務屬保證債務，僅有其對債權
    人之信用卡債務需獨立清償，而依債務人每月所得扣除必要
    費用，所餘款項應有清償上開信用卡債務之可能，實不應為
    免責裁定等語。
(三)債權人花旗(台灣)商業銀行股份有限公司（下稱花旗銀行）
    至本院作成裁定日止迄未回復。
三、經查：
(一)本件普通債權人於清算程序中共獲清償56,077元，此有分配
    表及分配結果彙總表附卷可查（見98年度司執消債清字第19
    0 號卷第68、69頁）。又聲請人自陳聲請更生後於98年5 月
    失業，遍尋工作無著，嗣於98年8 月至12月間參加職訓，目
    前僅在早餐店打工，工作不穩定，現名下別無任何積極財產
    ，且尚須負擔未成年子女之教育費，此亦經本院核閱聲請人
    稅務電子閘門財產所得調件明細表、勞工保險投保資料、戶
    籍謄本屬實。因此，本件並無消費者債務清理條例第133 條
    前段所規定：「法院裁定開始清算程序後，債務人有薪資、
    執行業務所得或其他固定收入，而普通債權人之分配總額低
    於債務人聲請清算前二年間，可處分所得扣除自己及依法應
    受其扶養者所必要生活費用之數額者，法院應為不免責之裁
    定。」之情事。
(二)債權人聯邦銀行雖以聲請人過去所得扣除必要支出後，尚有
    餘款，如非有奢侈浪費之行為，顯不致積欠信用卡債務云云
    ，並提出聲請人授信明細查詢單1 紙為證，然本院核閱該授
    信明細查詢單，上僅載聲請人初貸金額30萬元，此外別無聲
    請人消費明細可查，於此尚難逕認聲請人確有如聯邦銀行所
    指之奢侈浪費消費行為。又聲請人對於花旗銀行、合作金庫
    銀行之債務係屬保證債務，亦無其他消費明細可供本院審酌
    ，難認其有過度消費之情事。因此，本件債務人並無因浪費
    、賭博或其他投機行為，致財產顯然減少或負擔過重之債務
    ，而生開始清算之原因之情事。
(三)至合作金庫銀行以聲請人正值青壯，具有工作能力，現僅暫
    時失業，及聯邦商業銀行另以聲請人整體債務中，僅有對其
    之信用卡債務需獨立負擔，而聲請人所得扣除支出後尚有剩
    餘，應可清償信用卡債務無虞，故請求聲請人不予免責等語
    。惟上開債權人所舉，均非符合消費者債務清理條例第 133
    條、第134 條所定之應為不免責事由，本院非可據此而為聲
    請人不免責之裁定。
四、綜上所述，本件聲請人查無消費者債務清理條例第133 條前
    段或第134 條各款所定之情事，依上說明，自應依消費者債
    務清理條例第132 條規定，裁定本件債務人免責，爰裁定如
    主文。
中    華    民    國  100    年    3    月    28      日
                  鳳山民事庭  法    官  吳文婷
上為正本係照原本作成
如不服本裁定，應於裁定送達後10日內，以書狀向本院提出抗告
，並繳納抗告費新臺幣1千元
中    華    民    國   100    年    3     月    28    日
                            書  記  官  梁瑜玲